【裁判字號】    99,訴,356
【裁判日期】    991109
【裁判案由】    偽造文書等
【裁判全文】
臺灣臺中地方法院宣示判決筆錄           99年度訴字第356號
公  訴  人  臺灣臺中地方法院檢察署檢察官
被      告  甲○○
選任辯護人  黃士哲律師
            許桂挺律師
上列被告因偽造文書等案件，於中華民國99年11月9 日下午4 時
許，在本院第十二法庭宣示判決，出席職員如下：
      法  官  莊秋燕
      書記官  楊賀傑
      通  譯
法官起立朗讀判決主文、犯罪事實要旨、處罰條文、附記事項，
及告以上訴限制、期間並提出上訴狀之法院，且諭知記載其內容
：
一、主    文：
    甲○○所犯如附表所示各罪所處之刑，主刑部分應執行有期
    徒刑壹年陸月。緩刑肆年，緩刑期間付保護管束，並應於民
    國99年11月20日前向國庫支付新臺幣捌萬元公益捐，及依本
    院99年度司中調字第2244號調解程序筆錄之調解條件，按期
    給付被害人乙○○、戊○○、丁○○、丙○○。
二、犯罪事實要旨：
    甲○○（所涉誹謗罪部分業據撤回告訴）於民國93、95、97
    年擔任臺中市體育會舞蹈運動委員會（下稱舞蹈委員會）主
    任委員，分別為下列行為：
    (一)甲○○未辦理97年臺中市全民運動會舞蹈運動選手選拔賽
     （下稱97年選拔賽），竟意圖為自己不法之所有，於97年7
      月，將不知情之商家所開立之紅布條、秩序冊、獎盃、便
      當、礦泉水、租用音響器材等收據，貼在舞蹈委員會粘貼
      憑證用紙上（下稱粘貼憑證用紙）；又偽造廖述專、林主
      忠、張克屏、李洽權、江玉蘭印章各1枚，並偽造廖述專
      收取97年選拔賽之場地清潔費租金收據及林主忠、張克屏
      、李洽權、江玉蘭4人之97年選拔賽裁判費收據，分別蓋
      用其等遭偽造之印章於其上，將上開偽造之收據亦貼在粘
      貼憑證用紙上，再盜用自己母親柯陳素琴印章，蓋用在粘
      貼憑證用紙經辦人欄，並登載「紅布條、秩序冊、獎盃費
      、便當、天然水、場地清潔費租金、租用音響器材費、裁
      判費」等不實事項於業務上作成之97年全民運動會舞蹈運
      動項目臺中市代表隊選拔賽支出明細表上，足以生損害於
      廖述專、林主忠、張克屏、李洽權、江玉蘭、柯陳素琴。
      甲○○復於97年9月，以前開不實文件向臺中市政府申請
      補助，致臺中市政府陷於錯誤而撥款15000 元至臺中市體
      育會帳戶，甲○○即於97年10月前往領得該筆款項。
    (二)甲○○意圖為自己不法之所有，於95年9 月，偽造舞蹈選
      手陳定雄、羅于軒、何憶弦、柯玠佑、趙群倫、鄭雯心、
      趙敏陟、張瓊予、林淑惠、王俊信、呂錦螢、許巍齡、戊
      ○○、沈秋月、林俊佑、賴雅馨、吳晉杰、丙○○、黃建
      豪、黃儀、林主忠、張克屏、李洽權、江玉蘭、廖述專
      、廖美惠、張文輝、陳美華、許立靜等34人印章，蓋用在
      臺中市參加95年全民運動會舞蹈運動項目賽前集訓營養費
      印領清冊上，並偽造「總幹事趙士震」印章1枚，蓋用在
      前開印領清冊，將印領清冊貼在粘貼憑證用紙上，再蓋用
      「總幹事趙士震」印章於粘貼憑證用紙經辦人欄、驗收或
      證明欄，足以生損害於陳定雄等34位選手、趙士震。甲○
      ○復於95年9月24日，以前開不實文件向臺中市政府請領
      該等選手賽前集訓營養費，致臺中市政府陷於錯誤，如數
      核發，甲○○即於95年10月24日領得該等選手營養費10萬
      2000元。
    (三)甲○○意圖為自己不法之所有，於93年6 月至8 月期間，
      以加害自由之事分別向丁○○、趙群倫、廖述專、張克屏
      、吳晉杰恐嚇稱：「如不簽獎金抽成同意書，就不能參加
      93年全民運動會」等語，致其等心生畏懼，而同意以獲得
      之個人獎金1.5 成、團體獎金1 成交付甲○○，並據此書
      立同意書，事後丁○○、趙群倫、廖述專、張克屏、吳晉
      杰即於94年1 月，分別交付10000 元、13000 元、2400元
      、45000 元、9000元予甲○○。甲○○又於95年10月全民
      運動會比賽前1 天，以加害自由之事分別向丁○○、高嘉
      璘、趙群倫、張瓊予、李洽權、江玉蘭、廖述專、張克屏
      、戊○○、林俊佑、吳晉杰、趙敏陟恐嚇稱：「如果不簽
      獎金抽成同意書，就不能參加95年全民運動會，後果自行
      負責」等語，致其等心生畏懼，而同意以獲得之個人獎金
      4 成、團體獎金3 成交付甲○○，並據此書立同意書，事
      後丁○○、高嘉璘、趙群倫、張瓊予、李洽權、江玉蘭、
      廖述專、張克屏、戊○○、林俊佑、吳晉杰、趙敏陟於96
      年1 月分別交付60000 元、60000 元、60000 元、40000
      元、52500 元、52500 元、27000 元、144000元、40000
      元、22000 元、14000 元、42000 元予甲○○。甲○○又
      於97年8 月，以加害自由之事分別向林致中、柯燕臻、高
      嘉璘、趙群倫、張瓊予、廖述專、趙敏陟恐嚇稱：「如不
      簽獎金抽成同意書，比賽後果自行負責」等語，林致中等
      人因知甲○○擔任97年全民運動會舞蹈運動項目裁判，恐
      不簽同意書會導致比賽不利，心有所懼，而同意以獲得之
      個人獎金2 成、團體獎金2 成交付甲○○，並據此書立同
      意書。事後林致中、柯燕臻因甲○○又提高價碼而未交付
      金錢，高嘉璘、趙群倫、張瓊予、廖述專、趙敏陟於98年
      1 月分別交付34000 元、34000 元、15000 元、36000 元
      、15000元予甲○○。
    (四)甲○○明知自己不辦理95年臺中市全民運動會舞蹈運動選
      手選拔賽（下稱95年選拔賽），竟意圖為自己不法之所有
      ，於94年11月，假藉將辦理95年選拔賽，向參賽選手丁○
      ○、沈秋月、趙群倫、高嘉璘、張瓊予、廖述專、戊○○
      、林俊佑要求繳交報名費，致該等選手陷於錯誤，而分別
      交付甲○○750元。又偽以辦理95年選拔賽有所支出，於
      95年7月14日，登載「支出裁判費、紅布條、音響、便當
      、秩序冊、茶水費」等不實事項於業務上作成之95年全民
      運動會舞蹈運動代表隊選拔賽經費支出明細表上，並將不
      知情之勝縈國際事業有限公司所開立之音響發票，貼在粘
      貼憑證用紙上，並在該支出明細表及粘貼憑證用紙蓋用前
      開偽造之「總幹事趙士震」印章，於95年8 月，以前開不
      實文件向臺中市政府申請補助，致臺中市政府陷於錯誤而
      撥款15000 元至臺中市體育會帳戶，甲○○即於95年9 月
      前往領得該筆款項。
三、處罰條文：
    各如附表所犯法條欄所示。
四、附記事項：
    被告應於民國九十九年十一月二十日前向國庫支付新臺幣捌
    萬元公益捐，並依本院99年度司中調字第2244號調解程序筆
    錄之調解條件，按期給付被害人乙○○、戊○○、丁○○、
    丙○○。若未依上述條件履行，得為撤銷緩刑之事由。
五、協商判決除有刑事訴訟法第455 條之5 第1 項第1 款於本訊
    問程序終結前，被告撤銷協商合意或檢察官撤回協商聲請者
    ；第2 款被告協商之意思非出於自由意志者；第4 款被告所
    犯之罪非第455 條之2 第1 項所定得以協商判決者；第6 款
    被告有其他較重之裁判上一罪之犯罪事實者；第7 款法院認
    應諭知免刑或免訴、不受理者情形之一，及違反同條第2 項
    「法院應於協商合意範圍內為判決；法院為協商判決所科之
    刑，以宣告緩刑或二年以下有期徒刑、拘役或罰金為限」之
    規定者外，不得上訴。
六、如有上開可得上訴情形，得自收受宣示判決筆錄送達之日起
    10日內，向本院提出上訴書狀，上訴於第二審法院。
中    華    民    國    99    年    11     月    9    日
                        刑事第十二庭    書記官  楊賀傑
                                        法  官  莊秋燕
上正本證明與原本無異。
                                        書記官  楊賀傑
中    華    民    國    99    年    11    月    9     日
 附表
┌──┬─────────────────┬────────────────┐
│編號│犯罪事實／所犯法條及罪名          │       主               文      │
├──┼─────────────────┼────────────────┤
│ １ │甲○○未辦理97年臺中市全民運動會舞│甲○○犯行使偽造私文書罪，處有期│
│    │蹈運動選手選拔賽（下稱97年選拔賽）│徒刑參月；臺中市體育會舞蹈運動委│
│    │，竟意圖為自己不法之所有，於97年7 │員會黏貼憑證用紙拾張（含紅布條、│
│    │月，將不知情之商家所開立之紅布條、│秩序冊、獎盃費、便當、天然水、場│
│    │秩序冊、獎盃、便當、礦泉水、租用音│地清潔費租金、租用音響器材費各壹│
│    │響器材等收據，貼在舞蹈委員會粘貼憑│張及裁判費壹張）上偽造之「柯陳素│
│    │證用紙上（下稱粘貼憑證用紙）；又偽│琴」印文各壹枚、97年7 月14日場地│
│    │造廖述專、林主忠、張克屏、李洽權、│清潔費租金收據壹張上偽造之「廖述│
│    │江玉蘭印章各1枚，並偽造廖述專收取 │專」署押及印文各壹枚、97年全民運│
│    │97年選拔賽之場地清潔費租金收據及林│動會選拔賽裁判費收據上偽造之「林│
│    │主忠、張克屏、李洽權、江玉蘭4人之 │主忠」、「張克屏」、「李洽權」、│
│    │97年選拔賽裁判費收據，分別蓋用其等│「江玉蘭」印文各壹枚沒收。      │
│    │遭偽造之印章於其上，將上開偽造之收│                                │
│    │據亦貼在粘貼憑證用紙上，再盜用自己│                                │
│    │母親柯陳素琴印章，蓋用在粘貼憑證用│                                │
│    │紙經辦人欄，並登載「紅布條、秩序冊│                                │
│    │、獎盃費、便當、天然水、場地清潔費│                                │
│    │租金、租用音響器材費、裁判費」等不│                                │
│    │實事項於業務上作成之97年全民運動會│                                │
│    │舞蹈運動項目臺中市代表隊選拔賽支出│                                │
│    │明細表上，足以生損害於廖述專、林主│                                │
│    │忠、張克屏、李洽權、江玉蘭、柯陳素│                                │
│    │琴。甲○○復於97年9月，以前開不實 │                                │
│    │文件向臺中市政府申請補助，致臺中市│                                │
│    │政府陷於錯誤而撥款15000 元至臺中市│                                │
│    │體育會帳戶，甲○○即於97年10月前往│                                │
│    │領得該筆款項。                    │                                │
│    ├─────────────────┤                                │
│    │刑法第217條第1項之偽造印章、第217 │                                │
│    │條第2 項之盜用印章罪、第216 條、第│                                │
│    │210 條之行使偽造私文書罪、第216 條│                                │
│    │、第215 條之行使業務登載不實文書罪│                                │
│    │、第339 條第1 項之詐欺罪。        │                                │
├──┼─────────────────┼────────────────┤
│ ２ │甲○○意圖為自己不法之所有，於95年│甲○○犯行使偽造私文書罪，處有期│
│    │9月，偽造舞蹈選陳定雄、羅于軒、何 │徒刑伍月，減為有期徒刑貳月又拾伍│
│    │憶弦、柯玠佑、趙群倫、鄭雯心、趙敏│日；臺中市參加九十五年全民運動舞│
│    │陟（註：清冊誤載為趙敏志，印文也是│蹈運動項目賽前集訓營營養費用印領│
│    │趙敏志）張瓊予、林淑惠、王俊信、呂│清冊上偽造之「陳定雄、羅于軒、何│
│    │錦螢、許巍齡、戊○○、沈秋月、林俊│憶弦、柯玠佑、趙群倫、高嘉璘、趙│
│    │佑、賴雅馨、吳晉杰、丙○○、黃建豪│敏戎、鄭雯心、趙敏志、林淑惠、王│
│    │、黃儀、林主忠、張克屏、李洽權、│俊信、呂錦螢、許巍齡、戊○○、沈│
│    │江玉蘭、廖述專、廖美惠、張文輝、陳│秋月、賴雅馨、吳晉杰、丙○○、黃│
│    │美華、許立靜等29人（起訴誤載為34人│儀、林主忠、張克屏、李洽權、江│
│    │）印章，蓋用在臺中市參加95年全民運│玉蘭、廖述專、廖美惠、張文輝、陳│
│    │動會舞蹈運動項目賽前集訓營養費印領│美華、許立靜、張瓊予、林俊佑、黃│
│    │清冊上，並偽造「總幹事趙士震」印章│建豪、總幹事趙士震」印文各壹枚；│
│    │1枚 ，蓋用在前開印領清冊，將印領清│臺中市體育會舞蹈運動委員會黏貼憑│
│    │冊貼在粘憑證用紙上，再蓋用「總幹事│證用紙上偽造之「總幹事趙士震」印│
│    │趙士震」印章於粘貼憑證用紙經辦人欄│文貳枚均沒收。                  │
│    │、驗收或證明欄，足以生損害於陳定雄│                                │
│    │等34位選手、趙士震。甲○○復於95年│                                │
│    │9月24 日，以前開不實文件向臺中市府│                                │
│    │請領該等選手賽前集訓營養費，致臺中│                                │
│    │市政府陷於錯誤，如數核發，甲○○即│                                │
│    │於95年10月24日領得該等選手營養費10│                                │
│    │2000元。                          │                                │
│    ├─────────────────┤                                │
│    │刑法第217條第1項之偽造印章、第216 │                                │
│    │條、第210條之行使偽造私文書、第339│                                │
│    │條第1 項之詐欺等罪。              │                                │
│    │                                  │                                │
│    │                                  │                                │
│    │                                  │                                │
├──┼─────────────────┼────────────────┤
│ ３ │甲○○基於意圖為自己不法所有之概括│甲○○犯連續恐嚇取財罪，處有期徒│
│    │犯意，自93年6 月至8 月止，以加害自│刑玖月，減為有期徒刑肆月又拾伍日│
│    │由之事由，分別向丁○○、趙群倫、廖│。                              │
│    │述專、張克屏、吳晉杰恐嚇稱：「如不│                                │
│    │簽獎金抽成同意書，就不能參加93年全│                                │
│    │民運動會」等語，致其等心生畏懼，而│                                │
│    │同意以獲得之個人獎金1.5 成、團體獎│                                │
│    │金1 成交付甲○○，並據此書立同意書│                                │
│    │，事後丁○○、趙群倫、廖述專、張克│                                │
│    │屏、吳晉杰即於94年1 月，分別交付1 │                                │
│    │0000元、13000 元、2400元、45000 元│                                │
│    │、9000元予甲○○。                │                                │
│    ├─────────────────┤                                │
│    │刑法第304條第1項之強制罪、第346條 │                                │
│    │第1 項之恐嚇取財等罪。            │                                │
│    ├─────────────────┼────────────────┤
│    │甲○○於95年10月全民運動會比賽前1 │甲○○犯恐嚇取財罪，處有期徒刑柒│
│    │天，以加害自由之事由，分向丁○○、│月，減為有期徒刑參月又拾伍日。  │
│    │高嘉璘、趙群倫、張瓊予、李洽權、江│                                │
│    │玉蘭、廖述專、張克屏、戊○○、林俊│                                │
│    │佑、吳晉杰、趙敏陟恐嚇稱：「如果不│                                │
│    │簽獎金抽成同意書，就不能參加95年全│                                │
│    │民運動會，後果自行負責」等語，致其│                                │
│    │等心生畏懼，而同意以獲得之個人獎金│                                │
│    │4成 、團體獎金3 成交付甲○○，並據│                                │
│    │此書立同意書，事後丁○○、高嘉璘、│                                │
│    │趙群倫、張瓊予、李洽權、江玉蘭、廖│                                │
│    │述專、張克屏、戊○○、林俊佑、吳晉│                                │
│    │杰、趙敏陟於96年1 月分別交60000 元│                                │
│    │、60000 元、60000 元、40000 元、5 │                                │
│    │2500元、52500 元、27000 元、144000│                                │
│    │元、40000 元、22000 元、14000 元、│                                │
│    │42000 元予甲○○。                │                                │
│    ├─────────────────┤                                │
│    │刑法第304條第1項之強制罪、第346條 │                                │
│    │第1 項之恐嚇取財等罪。            │                                │
│    ├─────────────────┼────────────────┤
│    │甲○○於97年8 月，以加害自由之事由│甲○○犯恐嚇取財罪，處有期徒刑柒│
│    │，分別向林致中、柯燕臻、高嘉璘、趙│月。                            │
│    │群倫、張瓊予、廖述專、趙敏陟恐嚇稱│                                │
│    │：「如不簽獎金抽成同意書，比賽後果│                                │
│    │自行負責」等語，林致中等人因知柯志│                                │
│    │忠擔任97年全民運動會舞蹈運動項目裁│                                │
│    │判，恐不簽同意書會導致比賽不利，心│                                │
│    │有所懼，而同意以獲得之個人獎金2 成│                                │
│    │、團體獎金2 成交付甲○○，並據此書│                                │
│    │立同意書。事後除林致中、柯燕臻因柯│                                │
│    │志忠又提高價碼而未交付金錢外，高嘉│                                │
│    │璘、趙群倫、張瓊予、廖述專、趙敏陟│                                │
│    │於98年1 月分別交付34000 元、34000 │                                │
│    │元、15000 元、36000 元、15000 元予│                                │
│    │甲○○。                          │                                │
│    ├─────────────────┤                                │
│    │刑法第304條第1項之強制罪、第346條 │                                │
│    │第1 項之恐嚇取財等罪。            │                                │
├──┼─────────────────┼────────────────┤
│ ４ │甲○○明知自己不辦理95年臺中市全民│甲○○犯連續詐欺取財罪，處有期徒│
│    │運動會舞蹈運動選手選拔賽（下稱95年│刑肆月，減為有期徒刑貳月。      │
│    │選拔賽），竟基於意圖為自己不法所有│                                │
│    │之概括犯意，於94年11月間，連續假藉│                                │
│    │將辦理95年選拔賽，向參賽選手丁○○│                                │
│    │、沈秋月、趙群倫、高嘉璘、張瓊予、│                                │
│    │廖述專、戊○○、林俊佑要求繳交報名│                                │
│    │費，致該等選手陷於錯誤，而分別各交│                                │
│    │付甲○○750 元。                  │                                │
│    ├─────────────────┤                                │
│    │刑法第339條第1項之詐欺取財罪。    │                                │
│    ├─────────────────┼────────────────┤
│    │甲○○又偽以辦理95年選拔賽有所支出│甲○○犯行使偽造私文書罪，處有期│
│    │，於95年7 月14日，登載「支出裁判費│徒刑參月，減為有期徒刑壹月又拾伍│
│    │、紅布條、音響、便當、秩序冊、茶水│日；九十五年全民運動會「舞蹈運動│
│    │費」等不實事項於業務上作成之95年全│」項目臺中市代表選拔賽經費概算表│
│    │民運動會舞蹈運動代表隊選拔賽經費支│、臺中市體育會舞蹈運動委員會黏貼│
│    │出明細表上，並將不知情之勝縈國際事│憑證用紙（95年7 月23日）、95年全│
│    │業有限公司所開立之音響發票，貼在粘│民運動會舞蹈運動代表隊選拔賽經費│
│    │貼憑證用紙上，並在該支出明細表及粘│支出明細上偽造之「總幹事趙士震」│
│    │貼憑證用紙蓋用前開偽造之「總幹事趙│印文各壹枚，均沒收。            │
│    │士震」印章，於95年8 月，以前開不實│                                │
│    │文件向臺中市政府申請補助，致臺中市│                                │
│    │政府陷於錯誤而撥款15000 元至臺中市│                                │
│    │體育會帳戶，甲○○即於95年9 月前往│                                │
│    │領得該筆款項。                    │                                │
│    ├─────────────────┤                                │
│    │刑法第339 條第1 項之詐欺、第216 條│                                │
│    │、第215 條之行使業務登載不實文書、│                                │
│    │第216 條、第210 條之行使偽造私文書│                                │
│    │等罪。                            │                                │
└──┴─────────────────┴────────────────┘

司法院資訊處製作；財團法人民間司法改革基金會備份。
